【裁判字號】    87,重訴,312
【裁判日期】    921230
【裁判案由】    清償債務等
【裁判全文】
臺灣臺北地方法院民事判決                      八十七年度重訴字第三一二號
    原      告
    即反訴被告    裕台企業股份有限公司
    法定代理人    甲○○
    訴訟代理人    李薇薇律師
                  黃麗蓉律師
    複  代理人    孫世群律師
                  林育鴻律師
    被      告
    即反訴原告    欣欣纖維工業股份有限公司
                  中帆塑膠纖維工業股份有限公司
    兼右 二 人
    法定代理人    丁  ○
    被      告
    即反訴原告    丙○○
                  戊○○
    共      同
    訴訟代理人    吳紹貴律師
    複  代理人    許盟志律師
    共      同
    訴訟代理人    吳  麒律師
    複  代理人    陳文元律師
右當事人間請求清償債務等事件，經本院於中華民國九十二年十二月九日言詞辯論終
結，判決如左：
    主    文
被告應連帶給付原告新台幣壹仟捌佰陸拾壹萬柒仟肆佰零壹點玖伍元，及自民國八十
七年四月一日起至清償日止，按年利率百分之五計算之利息。
原告其餘之訴駁回。
訴訟費用由被告連帶負擔十分之四，餘由原告負擔。
反訴原告之訴駁回。
反訴訴訟費用由反訴原告負擔。
本判決第一項於原告以新台幣陸佰貳拾萬陸仟元供擔保後，得假執行。但被告如以新
台幣壹仟捌佰陸拾壹萬柒仟肆佰零壹點玖伍元為原告預供擔保後，得免為假執行。
原告其餘假執行之聲請駁回。
反訴原告假執行之聲請駁回。
    事    實
甲、原告方面：
壹、聲明：
一、本訴部分：
（一）被告應連帶給付原告新台幣九千零十二萬六千九百十六元，及自起訴狀繕本最
      後送達被告翌日即民國八十七年四月一日起至清償日止，按年利率百分之五計
      算之利息。
（二）願供擔保請准宣告假執行。
二、反訴部分：反訴原告之訴駁回。如受不利判決願供擔保，請准宣告免為假執行。
貳、陳述：
一、本訴部分：
（一）原告與被告欣欣纖維工業股份有限公司（以下簡稱欣欣公司）於民國八十四年
      五月廿四日就雙方業務合作事宜簽訂協議書一件，其方式依該協議書第三條第
      １、２、３項約定，由原告代理欣欣公司向國內、外供應商採購原、物料，以
      供欣欣公司生產之需要，並由原告代理銷售欣欣公司所生產之產品供應國內、
      外客戶，欣欣公司積欠原告之購料貨款以及預領乙方即原告之售貨訂金之總額
      以新台幣（下同）一億元為限。被告中帆塑膠纖維工業股份有限公司（以下簡
      稱中帆公司）、丙○○、丁○、乙○○依該協議書第一條第６項約定，並為連
      帶債務人。且由被告乙○○、戊○○、中帆公司及欣欣公司各提供不動產設定
      抵押權予原告，被告戊○○並兼連帶保證人，以擔保原告基於前開協議書之債
      權。雙方合作期限依協議書第八條約定則為自簽約日起兩年，亦即自八十四年
      五月二十四日起至八十六年五月二十三日止。
（二）欣欣公司截至前開協議書期限屆至而與原告辦理結算時為止，共積欠原告九千
      零一十二萬六千九百一十六元，被告中帆公司、丙○○、丁○、乙○○、戊○○等人與欣欣公司間應負連帶清償責任。另原告持有被告等為清償本件債務由
      欣欣公司簽發，並經中帆公司、丙○○、丁○、乙○○背書，票據號碼分別為
      A0000000、A0000000、A0000000號，發票日均為八十六年十月廿日、面額分別
      為七千八百六十五萬九千九百四十二元、六千萬元、四千萬元之支票三紙，惟
      屆期提示均未獲兌現，中帆公司、丙○○、丁○、乙○○自亦應與欣欣公司連
      帶負票據清償責任。
（三）依協議書第八條：乙方（指原告）同意合作期限為自簽約日起兩年，屆時雙方
      得另行商定配合方式之約定，而系爭協議書係於八十四年五月廿四日簽約，故
      合作期限至八十六年五月廿三日屆滿。合作期限屆滿后，原告於八十六年七月
      一日即將加計至八十六年四月底利息之對帳單傳真予被告欣欣纖維公司。被告
      欣欣公司於八十六年八月十五日則提出所謂的償款計劃。因原告認為被告欣欣
      纖維公司所提出之償款計畫，並不可行，乃於八十六年九月十八日以台北信維
      郵局七四三號存證信函催告被告欣欣纖維公司、中帆塑膠公司還款。被告欣欣
      纖維公司則於八十六年九月廿七日以中管局六十七支局一一五四號存證信函，
      表示收到原告八十六年九月十八日之催告函，但於此卻否認欠款之事實，拒不
      還款，爰提起本件訴訟請求連帶如數給付。
（四）如附表所示中編號１等十八筆係由被告欣欣公司還款之金額共計美金一百九十
      五萬零七百二十三點九六元，以匯率一比二七折合新台幣五千二百六十六萬九
      千五百四十六點九二元，另須扣除原告代銷代售百分之二之利潤，尚應給付原
      告七千零七十萬五千零三十八點零八元，另如附表編號１０等十六筆則由訴外人
      安惠公司還款之金額共計美金二百零二萬零五百六十點二九元，以匯率一比二
      七折合新台幣五千四百五十五萬五千一百二十七點八三元，被告雖提出轉付委
      託書及往來明細，但並未能證明被告欣欣公司支付之事實，況安惠公司與被告
      公司均由被告丁○所控制，丁○除用被告欣欣公司名義外，並曾用安惠公司名
      義，以增加其從原告取得之融資往來額度，而安惠公司與原告往來均由安惠公
      司開立發票予原告，則被告欣欣公司縱曾就安惠公司往來部分對原告為清償，
      亦屬安惠公司之債務。
（五）至如附表所示編號等十六筆金額共計美金八十三萬五千九百四十九點四七元
      部分，原告並未入帳，被告雖主張以中央銀行九十一年九月十七日函復為證，
      惟中央銀行復函中亦已敘明，有關總匯入實際結匯情形，仍以結匯銀行所製發
      之單據為準，及仍須向各承辦銀行洽詢等語，該函自不得據為被告欣欣公司已
      還款之紀錄。更何況紐西蘭銀行台北分行、彰化銀行、德意志銀行回函，或表
      示該筆Ｌ／Ｃ並非該行開立之信用狀，或表示原告公司未在該行開戶，被告自
      應就原告公司結匯之事實，負舉證責任。
（六）綜上，原告簽發支票予被告欣欣公司之金額共計一億二千三百三十七萬四千五
      百八十五元，扣除前述被告還款五千二百六十六萬九千五百四十六點九二元及
      百分之二代銷代購利潤部分，被告尚應給付原告七千三百十七萬二千五百二十
      九點七八元｛計算式：
      123,374,585-52,669,546.92+（000000000x0.02）=73,172,529.78 ｝。
（七）對被告抗辯之陳述：
    １被告欣欣公司於八十六年四月七日尚承認積欠原告九千萬元左右，並請原告能
      接受（一）凍結債權五年；或（二）暫停付息五年，但每月利息滾入本金，以
      使該公司能有充分時間來清償原告之債權，八十六年八月十五日並提出所謂的
      償款計劃，如今卻反稱欣欣公司不但未積欠原告任何款項，甚至還超付原告六
      百四十七萬零九百七十二元，則其虛偽不實已顯為至明。
    ２就原告所提欣欣公司之額度／利息明細表來看，原告係於八十四年五月二十五
      日首先撥付欣欣公司七千八百六十五萬九千九百四十二元，被告對此並不爭執
      ，其後再陸續撥付十七筆款項分別為（一）八十四年九月廿五日：三百零七萬
      一千零七十一元；（二）八十四年九月廿九日：五百八十二萬零二百零八元；
      （三）八十四年十月十一日：四百零一萬三千九百三十九元；（四）八十四年
      十月十一日：一百五十八萬五千八百五十七元；（五）八十四年十月十一日：
      六十四萬六千二百七十九元；（六）八十四年十月十一日：六十七萬九千七百
      八十元；（七）八十四年十一月九日：二百五十四萬八千四百一十六元；（八
      ）八十四年十一月九日：二百五十三萬八百四十六元；（九）八十四年十一月
      十四日：二百七十七萬五千一百二十五元；（十）八十四年十一月十四日：三
      百三十九萬二千一百七十二元；（十一）八十四年十一月廿五日：一百七十一
      萬一千零八十三元；（十二）八十四年十一月廿五日；五百三十四萬一千九百
      一十四元；（十三）八十四年十二月六日：五百二十八萬六千六百五十三元；
      （十四）八十五年一月卅一日：二百四十五萬九千六百六十七元；（十五）八
      十五年三月廿七日：八十二萬四千七百三十九元；（十六）八十五年三月廿七
      日：一百五十二萬零一百七十元；（十七）八十五年三月廿七日：四十五萬六
      千七百二十三元，均有資料可為憑，然被證一原告匯入金額與欣欣公司保證票
      明細表中，前揭編號第（四）、（六）、（七）、（八）、（九）、（十四）
      、（十五）、（十七）等共八筆款項卻付諸闕如，實有疏漏。而前揭八筆款項
      原告確已如數給付欣欣公司有往來資料及業經欣欣公司提領之各支票影本可為
      憑，自不容被告空言否認。
    ３被告八十七年九月九日準備書暨答辯狀中所稱被告以A/P即出口押匯款轉付委
      託書之返款部分並無疑義云云，與事實不符。蓋被告丁○實際操控者除欣欣公
      司外，另有案外人安惠企業有限公司（以下簡稱安惠公司），此兩家公司與原
      告均有往來，然彼此帳目各別。而就原告資料顯示，被告所提出口押匯A/P 明
      細表中編號三十五及三十七項，製單號碼WM-960811及CI-960912，金額分別為
      美金82,953.47元及20,323.4元，實際上均為原告與安惠公司之往來部分，與
      欣欣公司無關。另編號第三十一，製單號碼SR-960804，金額為美金11,472.76
      部分；編號第三十三項，製單號碼WM-960702，金額為美金156,761.37元，及
      87,962.85元部分；編號第三十五項，製單號WM-960809，金額為110,604.62元
      ，及製單號碼WM-960811，金額為美金144,569.67元、57,827.87元、4,569.67
      元部分；編號三十六項，製單號碼WHS-960601，金額為美金24,389.85元，及
      製單號碼WHS-960602，金額為美金73,169.55元部分；編號第三十八號，製單
      號碼FTR-960913，金額為美金15,907.5元部分，亦均為原告與安惠公司往來部
      分。編號第十四項，製單號碼JC-960801及JC-960901，金額為美金33,994.08
      元及35,626.08部分；編號第二十四項，製單號碼WM-960605/1及WM960605，金
      額為美金97,438.38元及24,111.93部分；編號第二十六項，製單號碼
      WM-960405，金額為美金52,046.96元、104,093.97元、104,093.97元部分；編
      號第二十七項，製單號碼WHS-960502及WHS-960503，金額為美金24,389.85元
      及73,169.55元部分；編號第二十八項，製單號碼WHS-960606，金額為美金
      40,020元部分；編號第二十九項，製單號碼GH-960610，金額為美金15,150元
      部分；以及編號第三十四項，製單號碼JC-960703R，金額為29,164.4元部分，
      亦同。被告所主張之還款顯係將欣欣公司與安惠公司混為一同，原告自無法承
      認。
    ４被告丁○除實際操控被告欣欣公司外，並擔任安惠公司之負責人，有安惠公司
      之公司執照影本可稽，被告丁○並曾同時代表欣欣公司、安惠公司與曨瑞財務
      顧問有限公司訂立委託經營契約，被告主張安惠公司與欣欣公司無關云云，顯
      非事實。
    ５因欣欣公司與案外人安惠公司均係由被告丁○所操控，因此被告丁○與原告往
      來時，除用欣欣公司名義外，並曾用安惠公司名義，以增加其所得從原告取得
      之融資往來額度，而安惠公司與原告往來時均係由安惠公司開立發票（
      Proforma invoice）給原告，則安惠公司與原告之往來已甚為明確。而安惠公
      司與欣欣公司既為不同之法人，因此彼此帳目應各別獨立，然被告所提出押匯
      A/P明細表有許多部分均為原告與安惠公司往來之帳目，有被告自己所列之製
      單號碼可供核對，則欣欣公司就安惠公司往來部分縱曾對原告為清償，所清償
      者亦屬安惠公司之債務。
    ６被告於八十七年十二月一日開庭時表示，安惠公司係被告所為三角貿易之一方
      ，安惠公司雖曾開立發票給原告，然其本身與原告無任何關係，債權、債務均
      存在於原告與欣欣公司間云云。如依被告所言，則原告之前將安惠公司開立發
      票之部分與欣欣公司之帳目獨立出來，顯然並非正確，欣欣公司之欠款並非九
      千零一十二萬六千九百一十六元，而係應加上原列為安惠公司之欠款三百七十
      八萬六千五百三十六元，共計為九千三百九十一萬三千四百五十二元；而原告
      所給付欣欣公司之款項亦非一億二千三百三十二萬四千五百八十五元（原告八
      十八年一月五日書狀中誤載為一億二千二百六十四萬四千六百二十五元），而
      應加上原列為給付予安惠公司部分之款項八千零二十萬七百七十九元（
      76,414,243+3,786,536），共計為二億零三百五十二萬五千三百六十四元（原
      告八十八年一月五日書狀中亦誤載為二億零二百八十四萬五千四百零四元）。
    ７惟被告於八十八年一月廿六日之書狀中又翻異前主張而表示，安惠公司與原告
      之往來與欣欣公司無關云云，則被告一方面主張安惠公司與欣欣公司無關，另
      一方面卻又擬將所清償安惠公司債務部分之款項（關於其主張之清償原告亦否
      認之）列為欣欣公司自身欠款之還款部分，前後不一致之主張顯有重大矛盾。
    ８至原告八十七年十二月一日及八十七年十月廿九日之書狀之主要係指出被告所
      呈出口押匯A/P明細表之編號第十四、二七、二八、二九、三四及三一、三六
      、三七各項係屬案外人安惠公司與欣欣公司之往來部分，並非承認被告就此部
      分確已清償，被告就此部分是否確已清償，仍應負舉證責任。
    ９原告就所撥付欣欣公司款項部分皆已提出證據證明，被告主張業已清償，自應
      負舉證責任，而不應徒托空言。而被告所提出之出口押匯A/P明細表中，其中
      編號第十四項全部、編號第十八項全部、編號第十九、二十、二十二、二十三
      項、編號第二十七項全部、編號二十八、二十九、三十一、三十二、三十四項
      、編號第三十六項全部及編號第三十七項，總計共為壹仟捌佰萬玖仟貳佰陸拾
      肆元 (667,009.27×27）部分均未附有任何還款之資料，則被告對於此部分所
      主張之清償亦顯然未盡舉證責任。另前揭明細表中之編號第四項所列還款金額
      雖為美金29,290.4元，編號第五項所列還款金額雖為美金106,741.24元，惟被
      告所附L/C上之金額則分別列為美金29,140元及102,391.74元，與被告所主張
      者亦有所出入。
    １０原告對被告所請求之金額尚包括欣欣公司自八十五年十二月卅一日起至八十六
      年五月卅一日止所積欠原告之利息四百萬零三百九十六元（681,386+681,386+
      615,446+659,406+681,386，見原證七欣欣公司／利息明細表）。
    又被告以抵押權設定契約書草稿表示被告乙○○、戊○○原僅為單純義務人，
      係承辦代書於正式登記時誤將乙○○及戊○○列為義務人兼連帶保證人，因此
      乙○○及戊○○實無保證責任云云。惟查被告所提抵押權設定契約書草稿僅為
      被告內部文件，原告並未用印，而經原、被告用印之抵押權設定契約書正式文
      件上既將被告乙○○及戊○○均列為義務人兼連帶保證人，顯為原、被告當時
      所協議之條件無誤。且退萬步而言，被告當時縱有意思表示錯誤而使承辦代書
      錯誤登載之情形，然此並非原告所能知悉，被告自不能以此而對抗原告。且被
      告為主張原、被告雙方之合意僅由被告戊○○供擔保，被告戊○○並非連帶債
      務人，而請求傳訊匯僑股份有限公司（以下稱匯僑公司）之協理陳木華以為證
      ，惟此不但違背原、被告間之抵押權設定契約書，且陳木華於本案八十七年十
      二月一日到庭證稱，其並未參與原、被告之協議，對於原、被告之約定並不清
      楚，則被告之主張顯不足採。
    本院向英商渣打銀行股份有限公司台北分公司調閱之原告公司外幣帳戶八十五
      年往來明細帳戶資料，經原告詳細審閱，與本件並無關係，以八十五年五月十
      七日存入美金三十六萬五千零四十三點一五元為例，該筆交易係由香港安惠公
      司通知原告已取得美商Walmart公司訂單乙筆，要求原告提供相等資金供香港
      安惠公司購買產品，並直接出貨給美商Walmart公司，原告於貨品驗收後再填
      具出貨，再以外匯美金支付予香港安惠公司，並直接開立發票予美商Walmart
      公司，後再由香港安惠公司將本件貨款三十六萬五千零四十三點一五元匯入原
      告公司戶頭，由上可知上開金額與本件顯然毫無關係，其餘亦同。
    附件總表「裕台公司收付款帳列情形」中，所謂「付款」係指原告交付被告欣
      欣公司款項；「收款」係指被告欣欣公司接洽之外國公司交付原告之款項；「
      付款」下之「科目及對象」，所謂「對象」為「欣欣」，指被告欣欣公司；所
      謂「科目」為「預付購料款」，係指原告依其與被告欣欣公司間之協議書（參
      原證一）第三條第三款：「甲方（指被告欣欣公司）積欠乙方（指原告）之購
      料貨款以及預領乙方之售貨訂金之總額以新台幣壹億元正為限」之約定，由被
      告欣欣公司向原告預領之售貨訂金，而又以「八十％」及「二十％」區別其含
      意，例如「付款」下，日期一九九五年五月廿六日B56，原告預付被告欣欣公
      司購料款「八十％」，金額七千八百六十五萬九千九百四十二元，係指原告依
      其與被告欣欣公司間之協議書（參原證一）第三條第二款第二目約定，由原告
      預付八十％之購料款予被告欣欣公司；又例如「收款」下，原告由案外人
      CLOVER公司取得一百四十六萬一千三百四十三元之貨款（即科目應收帳款）后
      ，扣除應得利潤（參上開協議書第三條第二款第四目），再依原告與被告欣欣
      公司間上開協議書第三條第二款第五目約定，交付該筆扣除原告利潤后，應收
      帳款之二十％（即同行之預付購料款二十％，亦即二十八萬九千零四十一元）
      予被告欣欣公司，餘八十％之應收帳款，因原告已於一九九五年五月廿六日預
      付欣欣公司購料款「八十％」，即金額七千八百六十五萬九千九百四十二元，
      故該筆剩餘八十％之應收帳款餘款，即用來與原告之前項預付款購料款抵減，
      而反映在總表「欣欣公司額度／利息明細表」原項次第三項下，欣欣公司「淨
      額度」，即由原本之七千八百六十五萬九千九百四十二元，減縮為七千七百五
      十萬三千七百七十四元，餘如此類推。原告請求被告返還之款項，即是各筆八
      十％之預付購料款之總合，即八千六百一十二萬六千五百二十元；與利息四百
      萬零三百九十六元，共計九千零一十二萬六千九百一十六元。
    總表中以紅色筆標示順序之意義，代表在附件之單據中，出現同順序之證據，
      原告並以紅色筆標示該證據上所出現之數字，以方便比對；又原告支付被告之
      款項中，在單據上，均標示有支付之方式，可供調查。
    至於原告由收款對象（即外國公司）所取得之應收帳款，則只有數字，而無單
      據，此係因為原告只是預付購料予被告欣欣公司，實際與收款對象（即外國公
      司）洽談者及收發文件者，均是被告欣欣公司，該筆文件均由被告欣欣公司保
      留，原告無法取得。
    被告固以九十年二月廿七日陳報狀陳報「欣欣公司與裕台公司收付對照明細」
      表（下稱對照表）乙份。惟查：
      由對照表無法顯示：被告所主張之Ａ出口押匯金額ＵＳＤ（即美金）四百二
        十九萬九千六百三十三元四角；Ｂ出口押匯金額ＵＳＤ五十萬七千六百零九
        元六角四分，係在對照表何處？亦即，對照表上根本無被告所主張之二筆Ａ
        、Ｂ出口押匯金額，則被告所主張之二筆Ａ、Ｂ出口押匯金額，究從何處得
        來，即值推敲。原告爰否認該金額之真正。
      據原告與被告欣欣公司之協議書第三條第三項約定：甲方（指欣欣公司）積
        欠乙方（指原告）之購料貨款以及預領乙方之售貨訂金之總額以新台幣壹億
        元正為限。然被告所提出之對照表將原告支出金額登載為新台幣一億二千三
        百三十七萬四千五百八十五元，已超出協議書之約定，足見被告所編列之對
        照表不實。
      原告與被告欣欣公司往來伊始，原告即依原證一協議書第三條第三項約定交
        付被告欣欣公司預付購料款七千八百六十五萬九千九百四十二元，此為兩造
        所不爭執。依原證一協議書第三條第二項第二、四及五款約定：乙方（指原
        告）收到信用狀、ASSICNMENT OF PAYMENT或客戶所開立之訂單時，將開立
        訂購單與甲方，並按訂單金額之八十％以現金支付甲方（欣欣公司），以為
        購貨之訂金（第二款）；甲方同意按客戶訂單金額之二％為乙方之銷售利潤
        （第四款）；於貨品通關後七日內，乙方應將貨款之二○％部份以現金支付
        甲方，以清償貨款。有關一切出口相關費用、銀行費用、利息等，由甲方負
        擔（第五款）。本件原告與被告欣欣公司往來伊始，原告即撥預付購料款予
        欣欣公司，故嗣后若由客戶（即第三人）處，收到貨款時，即應依約扣除客
        戶訂單金額百分之二作為原告利潤，並扣除一切出口相關費用、銀行費用及
        利息後，依百分之八十及百分之二十之比例，百分之八十部分與被告欣欣公
        司所取得之預付購料款相抵，餘百分之二十之部分則交付被告欣欣公司。然
        被告之對照表以紅色標示之金額，均未依約扣除依客戶訂單金額之二％計算
        之原告利潤，亦未扣除一切出口相關費用、銀行費用及利息，再依百分之八
        十及百分二十之比例，分別處理之情形，且忽略被告欣欣公司收取百分之二
        十之金額，均有被告不爭執之單據為憑（參原告八十九年八月十四日陳報狀
        所附之證據），足見被告之對照表列不實。
      被告之對照表以紅色標示之金額，除有上述之缺失外，尚有將原告與第三人
        安惠公司往來之金額，列為被告欣欣公司之金額之情形，茲說明如左：
        (1)查原告與被告欣欣公司之往來金額，在原告會計控管碼上，均係以八四○
          七四號及八四一七九號作為代碼（參原告八十九年八月十四日陳報狀所附
          欣欣公司額度／利息明細表說明乙欄項下之代碼，及證據）；至於原告與
          第三人安惠公司之往來，在原告會計控管碼上，則以八十五號為頭二碼，
          作為代碼，核先述明。
        (2)被告之對照表日期：一九九六年年九月卅日，金額：ＵＳＤ十二萬八千三
          百二十四元二角五分，其金額為錯誤。蓋被告所述之金額，係將原告八十
          九年八月十四日陳報狀以紅色筆編號第三十六號證據下，原告與第三人安
          惠公司（英文為ONWELL）往來之二筆金額，分別為ＵＳＤ三十七元六角五
          分、八千七百二十六元六角列入（原告會計控管碼，分別為八五一七五、
          八五二一七號），故其金額不正確。
        (3)被告之對照表日期：一九九六年八月卅一日，金額：ＵＳＤ十三萬三千二
          百八十九元三角七分，其金額為錯誤。蓋被告所述之金額，係將原告八十
          九年八月十四日陳報狀以紅色筆編號第三十九號證據下，原告與第三人安
          惠公司往來之二筆金額，分別為ＵＳＤ一千二百九十六元三角四分、八百
          九十三元三分之金額列入（原告會計控管碼為八五○九○、八五一一○號
          ），故其金額不正確。
        (4)被告之對照表日期：一九九六年八月卅一日，金額：ＵＳＤ十三萬一千二
          百八十元一角五分，其金額為錯誤。蓋被告所述之金額，係將原告八十九
          年八月十四日陳報狀以紅色筆編號第四十六號證據下，原告與第三人安惠
          公司往來之三筆金額，分別為ＵＳＤ一千零四十二元八角六分、一千七百
          九十一元八角九分、一萬二千二百四十八元（原告會計控管碼為八五二一
          五、八五一三二、八五二一五號）列入，故其金額不正確。
        (5)被告之對照表日期：一九九六年九月卅日，金額：ＵＳＤ七萬八千零七十
          元四角八分，其金額為錯誤。蓋被告所述之金額，係將原告八十九年八月
          十四日陳報狀以紅色筆編號第二十七號證據下，原告與第三人安惠公司往
          來之一筆金額ＵＳＤ二千五百九十三元七角三分（原告會計控管碼為：八
          五一五五號）列入，故其金額不正確。
        (6)被告之對照表日期：一九九六年十月十四日，金額：ＵＳＤ十萬四千零九
          十三元九角七分，與對照表日期：一九九六年六月十四日，金額：ＵＳＤ
          ：九萬二千六百元八角二分，不僅重複列帳，且金額亦不正確：
          (甲)查原告八十九年八月十四日陳報狀以紅色筆編號四十九號證據下，除原
            告八十九年八月十四日陳報狀紅色筆編號四十九號所認列之新台幣（Ｎ
            ＴＤ）一百零八萬九千六百七十四元外，尚有原告與第三人安惠公司往
            來之二筆款項，分別為新台幣二萬五千二百六十一元、一百四十二萬六
            千九百五十九元（原告會計控管碼分別為：八五二五七四、八五一三三
            號），以上三筆合計為二百五十四萬一千八百九十三元（折合美金ＵＳ
            Ｄ為：九萬二千六百元八角二分）。
          (乙)被告之對照表日期一九九六年十月十四日，金額：ＵＳＤ十萬四千零九
            十三元九角七分，此一數目，在原告八十九年八月十四日陳報狀所附證
            據，根本未出現過，其謂折合新台幣為：二百五十四萬一千八百九十三
            元，其中二百五十四萬一千八百九十三元之數目，乃是原告之前所述，
            原告與被告欣欣公司往來之金額新台幣一百零八萬九千六百七十四元，
            及原告與第三人安公司往來之二筆金額，分別為新台幣二萬五千二百六
            十元、一百四十二萬六千九百五十九元之總合，故此一數字二百五十四
            萬一千八百九十三元既將原告與第三人安惠公司之往來列入，故金額不
            正確。
          (丙)被告之對照表日期一九九六年六月十四日，金額：ＵＳＤ九萬二千六百
            元八角二分，如前所述，折合成新台幣為：二百五十四萬一千八百九十
            三元，被告卻謂折合成新台幣為一百零八萬九千六百七十四元，可知被
            告所述不正確。又此筆一百零八萬九千六百七十四元之金額，如前所述
            ，既包括在二百五十四萬一千八百九十三元之範圍內，被告重複編列，
            即有不當。
          (丁)被告之對照表日期：一九九六年九月卅日，金額：ＵＳＤ七萬九千一百
            一十一元一角七分及五萬四千七百八十四元三角（合計為十三萬三千八
            百九十五元四角七分），其金額為錯誤。蓋被告所述之金額，係將原告
            八十九年八月十四日陳報以紅筆編號第三十三號證據下，原告與第三人
            安惠公司往來之一筆金額，合計為：新台幣三十七萬八百六十一元（原
            告會計控管碼為：八五○八三號）列入，故其金額不正確。
      小結：被告之對照表以紅色標示之部分，既有如上所述之編列不當情形，則
        該對照表顯不可採。
    被告之對照表黑色標示編號十四號全部、十八號全部、二十二號、二十三號、
      二十七號全部、二十八號、三十一號及三十四號，均未提出證據，證明被告欣
      欣公司還款之事實，被告顯未盡舉證責任，足見被告之對照表不實。再查被告
      之對照表藍色標示編號十號未見還款證據；編號十九號被告之列帳金額雖為：
      ＵＳＤ八千二百七十二元三角二分，但所附證據金額只有ＵＳＤ八千二百一十
      九元一角一分；編號二十號被告之列帳金額雖為：ＵＳＤ一千七百零九元，但
      所附證據只有一千七百零八元八角五分；編號三十二號被告之列帳金額雖為：
      ＵＳＤ一萬六千三百八十六元三分，但所附證據金額只有一萬六千三百六十七
      元六角一分，顯示被告所編列之帳目不實在。另由原證九、十、十一號證據顯
      示，如附表所示之金額均是原告與第三人安惠公司之往來，與被告欣欣纖維公
      司無關。被告將之列入對照表內，主張被告欣欣纖維公司已清償，實屬不當，
      亦足顯示被告之對照表為虛偽。
二、反訴部分：
（一）依反訴原告所提出之資料，實不能證明有超付反訴被告六百四十七萬零九百七
      十二元之情形存在。反訴被告於本訴所提出之理由及證據，均予援用。
（二）反訴原告既尚積欠反訴被告七千三百十七萬二千五百二十九點七八元，其反訴
      之請求自無理由。
參、證據：提出下列證物為證：
  原證一：協議書影本一件。
  原證二：他項權利證明書及抵押權設定契約書影本各一件。
  原證三：欣欣公司額度／利息明細表影本一件。
  原證四：支票及退票理由單影本三件。
  原證五：欣欣公司八十六年四月七日函影本一件（存放卷外）。
  原證六：欣欣公司八十六年八月十五日償款計劃影本一件（存放卷外）。
  原證七：欣欣公司之額度利息明細表及原告撥付欣欣纖維公司款項資料影本一份（
          存放卷外）。
  原證八：原告撥付欣欣公司款項資料一份及支票正、反面影本各一件。
  原證九：原告與安惠公司往來資料影本一份。
  原證十：又原告與安惠公司往來資料影本一份。
  原證十一：再原告與安惠公司往來資料影本一份。
  原證十二：安惠公司委託購料明細表影本一份。
  原證十三：安惠公司公司執照影本一份。
  原證十四：委託經營契約書影本一份。
  原證十五：對帳單傳真資料影本一份。
  原證十六：原告八十六年九月十八日台北信維郵局七四三號存證信函影本一件。
乙、被告方面：
壹、聲明：
一、本訴部分：原告之訴及其假執行之聲請均駁回。及如受不利判決，願提供擔保請
    准宣告免為假執行。
二、反訴部分：
（一）反訴被告應給付反訴原告新台幣六百四十七萬零九百七十二元，及自八十六年
      九月二十七日起至清償日止，按週年利率百分之五計算之利息。
（二）反訴原告願供擔保，請准宣告假執行。
貳、陳述略稱：
一、本訴部分：
（一）被告欣欣公司與原告並無如協議書所載之業務往來，僅有單純之資金融通關係
      ：被告欣欣公司原與訴外人「匯僑公司」融通資金陸仟萬元，後由原告裕台公
      司承接匯僑公司地位，而與被告欣欣公司有資金融通往來。此由二者間根本無
      購料或訂貨之訂單或業務往來明細即明，且觀「裕台匯入金額與欣欣保證票明
      細表」所示，八十四年五月二十四日，票號：ＣＡ0000000之陸仟萬元
      款項中備註欄載明：匯僑公司，而其餘匯入金額則依被告欣欣公司均有開立等
      額之保證票。因此二者間只有資金融通之實，其協議書中所載之業務往來合作
      關係僅為其形式上名義而已。
（二）就原告主張被告積欠其金額言；實則被告欣欣公司業已悉數清償，觀之被告於
      八十七年六月二十二日庭呈之「裕台公司與欣欣公司往來總表」自明；被告欣
      欣公司之還款方式有二：一以Ａ／Ｐ之方式清償，而以Ａ／Ｐ之方式清償皆有
      出口押匯轉付委託書有證，足以證明被告欣欣公司確有清償；另以Ｌ／Ｃ押匯
      之方式依雙方協議書第三條第二項之方式悉數轉讓與裕台公司。
（三）原告於準備暨答辯續(六)狀中就被告清償原告之款項，一再指稱為訴外人安惠公
      司之還款，然查安惠公司與原告公司本無任何實際往來，原告所取得之安惠公
      司發票皆由三角貿易關係所取得，且原告所主張安惠公司往來而與被告無涉之
      部分言，押匯明細表編號三十三項，製單號碼ＷＭ─九六○七○二，金額為美
      金一五、六七六一．三七元及八七、九六二．八五元部分，編號三十五項，製
      單號碼ＷＭ─九六○八○九，金額為一一○、六○四．六二元，及製單號碼Ｗ
      Ｍ─九六○八二，金額為美金一四四、五六九．六七元部分，皆有出口押匯轉
      付委託書，上皆表明委託人為欣欣公司，受款人為原告公司，與安惠公司全然
      無涉。
（四）再就原告主張押匯明細表編號第十四項、二十四項、二十六項、二十七項、二
      十八項、二十九項、三十四項等屬安惠公司往來之部分言，其於原證十二安惠
      委託購料明細中皆無上開資料於原證十二號之明細表上，足見被告主張與安惠
      公司往來之部分，實為欣欣公司還款，而原告空言否認，顯不足採。
（五）另原告於準備暨答辯(六)狀中十一之部分，強指雙方之協議未包含戊○○皆為義務
      人兼連帶保證人云云；實則依雙方正式簽立之協議書第一條第二項第六款明定
      ：「本約所有抵押權及質權設定債務人均加列甲方、中帆公司、丙○○、丁○
      、乙○○為連帶債務人。」，故雙方合意之範圍顯不包含戊○○為連帶債務人
      ，戊○○僅負物保之責，而抵押權設定契約書乃因其他數人皆列為連帶債務人
      ，故代書誤繕戊○○亦為連帶保證人，實則此點非雙方合意範圍，今原告利用
      登記錯誤而取得之債權，戊○○自得依民法第一百九十八條拒絕履行。
（六）再依本院調取原告於英商標準渣打銀行之資料觀之，足證被告所提出口押匯明
      細為真：(1)八十五年五月十七日存入美金（下同）三六五、○四三．一五元，
      即為押匯明細表（下稱明細表）第十三項，製單號碼ＷＭ─九六○二○七部分
      。(2)八十五年六月三日及十七日分別存入八一、八六七．五一元及五六、二八
      ○．一一元，即分屬明細表第二十六項，製單號碼ＷＭ─九六○四○五及二十
      一，製單號碼ＴＤ─九六○三○八。(3)八十五年七月十五日及二十九日存入三
      四八、三九九．八四元及一二八、三二四．二五元，分屬編號十三，製單號碼
      ＷＭ─九六○一○二，編號二十四號，製單號碼ＷＭ─九六○四○二之部分。
      (4)八十五年八月十六日存入九七、四三八．三八元、十九日存入二四、一一一
      ．九三元、二十三日存入一三三、二八九．三七元、三十日存入一三一、二八
      ○．一五元，則分屬編號二十四號，製單號碼ＷＭ─九六○六○五，及二十四
      號，製單號碼ＷＭ─九六○六○五、編號二十六，製單號碼ＷＭ─九六○四○
      五、編號二十六，製單號碼ＷＭ─九六○四○五。(5)八十五年九月十七日存入
      七六、○七○．四八元、二十三日存入五四、七八四．三○元及七九、一一一
      ．一七元、二十四日存入一○四、○九三．九七元及五二、○四六．九八元、
      二十五日存入一○四、○九三．九六元，分屬明細表編號二十六號，製單號碼
      ＷＭ─九六○四○五號及編號三十三號，製單號碼ＷＭ─九六○七○二，編號
      三十三號，製單號碼ＷＭ─九六○六○三號，編號二十六號，製單號碼ＷＭ─
      九六○四○五號及編號二十六號，製單號碼ＷＭ─九六○四○五號，編號二十
      六，製單號碼ＷＭ─九六○四○五之部分。(6)八十五年十月九日存入九二六
      ○○．八二元、十四日存入一五六、七六一．三七元，則分屬明細表編號二十
      六，製單號碼ＷＭ─九六五○四號，及編號三十三號，製單號碼ＷＭ─九六○
      七○二號。(7)八十五年十一月七日存入一一○、六○四．六二元、十一日存入
      八七、九六二．八五元、二六日存入一四四、五六九．六七元，則分屬編號三
      十五號，製單號碼ＷＭ─九六○八二號，編號三十三號，製單號碼ＷＭ─九六
      ○七○二號，編號三十五號，製單號碼ＷＨＳ─九六○六○一號。(8)八十五年
      十二月十二日存入五七、八二七．八七元、二十三日存入一四四、五六九．六
      七元及八二、九五三．四七元，則皆屬編號三十五號，製單號碼ＷＭ─九六○
      八二號，足證被告確有支付明細表上款項。
（七）原告於八十九年八月十四日提出表列雙方往來之情形，惟原告所提之帳目總表
      傳票，皆原告片面製作，被告否認其真實性，雙方往來之情形如反訴原告八十
      七年六月二十三日起訴狀之被證四號，且原告所製作之總表全與事實不符，可
      由本院調取原告於英商標準渣打銀行之資料此對，即知被告所提出口押匯明細
      為真，原告總表不實：八十五年五月十七日原告存入美金（下同）三六五、○
      四三．一五元，即為押匯明細表（下稱明細表）第十三項，製單號碼ＷＭ─九
      六○二○七部分，然原告之總表上收款未有此筆金額。八十五年六月三日及十
      七日分別存入八一、八六七．五一元及五六、二八○．一一元，即分屬明細表
      第二十六項，製單號碼ＷＭ─九六○四○五及二十一，製單號碼ＴＤ─九六○
      三○八，原告總表亦未載有此筆收入。八十五年七月十五日及二十九日存入三
      四八、三九九．八四元及一二八、三二四．二五元，分屬編號十三，製單號碼
      ＷＭ─九六○一○二，編號二十四號，製單號碼ＷＭ─九六○四○二之部分，
      亦未見原告列出此筆收款。八十五年八月十六日存入九七、四三八．三八元、
      十九日存入二四、一一一．九三元、二十三日存入一三三、二八九．三七元、
      三十日存入一三一、二八○．一五元，則分屬編號二十四號，製單號碼ＷＭ─
      九六○六○五，及二十四號，製單號碼ＷＭ─九六○六○五、編號二十六，製
      單號碼ＷＭ─九六○四○五、編號二十六，製單號碼ＷＭ─九六○四○五，原
      告亦皆未列上開收入。八十五年九月十七日存入七六、○七○．四八元、二十
      三日存入五四、七八四．三○元及七九、一一一．一七元、二十四日存入一○
      四、○九三．九七元及五二、○四六．九八元、二十五日存入一○四、○九三
      ．九六元，分屬明細表編號二十六號，製單號碼ＷＭ─九六○四○五號及編號
      三十三號，製單號碼ＷＭ─九六○七○二，編號三十三號，製單號碼ＷＭ─九
      六○六○三號，編號二十六號，製單號碼ＷＭ─九六○四○五號及編號二十六
      號，製單號碼ＷＭ─九六○四○五號，編號二十六，製單號碼ＷＭ─九六○四
      ○五之部分，原告總表上亦未有載入。八十五年十月九日存入九二、六○○．
      八二元、十四日存入一五六、七六一．三七元，則分屬明細表編號二十六，製
      單號碼ＷＭ─九六五○四號，及編號三十三號，製單號碼ＷＭ─九六○七○二
      號。八十五年十一月七日存入一一○、六○四．六二元、十一日存入八七、九
      六二．八五元、二六日存入一四四、五六九．六七元，則分屬編號三十五號，
      製單號碼ＷＭ─九六○八二號，編號三十三號，製單號碼ＷＭ─九六○七○二
      號，編號三十五號，製單號碼ＷＨＳ─九六○六○一號。八十五年十二月十二
      日存入五七、八二七．八七元、二十三日存入一四四、五六九．六七元及八二
      、九五三．四七元，則皆屬編號三十五號，製單號碼ＷＭ─九六○八二號，足
      證被告確有支付明細表上款項；而原告就上開被告明顯支付之部分，於總表上
      皆完全未有任何一筆載入，其總表之虛偽不實顯而易見。
（八）另原告於準備暨答辯(六)狀中十一之部分，強指雙方之協議未包含之戊○○皆為
      義務人兼連帶保證人云云；實則依雙方正式簽立之協議書第一條第二項第六款
      明定：「本約所有抵押權及質權設定債務人均加列甲方、中帆公司、丙○○、
      丁○、乙○○為連帶債務人。」，故雙方合意之範圍顯不包含戊○○為連帶債
      務人，且原告依契約關係請求，則依協議書約定戊○○顯毋須負保證之責，戊○○僅負物保之責，而抵押權設定契約書乃因其他數人皆列為連帶債務人，故
      代書誤繕戊○○亦為連帶保證人，實則此點非雙方合意範圍，今原告利用登記
      錯誤而取得之債權，戊○○自得依民法一百九十八條拒絕履行；且原告對丁○
      、丙○○之連帶請求，其依據乃依雙方協議書之約定，然於抵押權設定契約書
      上並無丁○與丙○○為連帶保證人之約定，若謂後約變更前約，則丙○○與丁○自無須負連帶保證責任，然若原告主張雙方合意範圍以協議書為真意，則戊○○顯無須負連帶保證責任。
二、反訴部分：
（一）反訴被告共計雖貸與反訴原告新台幣一億二千三百三十七萬四千五百八十五元
      ，惟反訴原告已分別以信用狀轉付反訴被告共計美金四百二十九萬九千六百三
      十三點四元，以匯率一比二十七計算，折合新台幣一億一千六百零九萬零一百
      零一元，及以出口押匯轉付款轉付反訴被告原告以信用狀轉付反訴被告共計美
      金五十萬七千六百零九點六四元，以匯率一比二十七計算，折合新台幣一千三
      百七十萬五千四百六十元，共計折合新台幣一億二千九百七十九萬五千四百零
      六元，已超過反訴被告所貸與之金額六百四十二萬零九百七十六元，反訴被告
      就此部分之金額自屬不當得利，爰依不當得利返還請求權，請求反訴被告如數
      返還。
（二）反訴被告雖主張其給付反訴原告之金額達一億三千二百七十二萬一千七百二十
      二元，惟其主張所憑之支票並不足以證明反訴原告確有收到前開金額。
參、證據：提出下列證物為證：
  被證一：裕台匯入金額與欣欣公司保證票明細表影本一件及保證票影本十二件。
  被證二：出口押匯Ａ／Ｐ明細表影本一件。
  被證三：往來總表影本一件。
  被證四：裕台公司與欣欣公司往來總表影本一件及出口押匯轉付委託書影本一份（
          存卷外）。
  被證五：存證信函影本一件。
  被證六：裕台公司與欣欣公司所有往來總表影本一件及資料一份（資料存卷外）。
  被證七：抵押權設定契約書影本三件（草稿）。
  被證八：抵押權設定契約書影本一件（正式登記）。
丙、本院依原告聲請函請第一商業銀行南台北分行檢送裕台公司發票日八十五年六
    月十四日、面額十五萬一千四百零一元、支票號碼0000000支票正、反面
    及匯兌紀錄、並函請英商標準渣打銀行台北分行及中國國際商業銀行大安分行
    檢送存入裕台公司支票存款帳戶之Ｌ／Ｃ押匯及Ａ／Ｐ出口押匯資料；另依被告
    聲請函請英商標準渣打銀行台北分行及中國國際商業銀行大安分行檢送裕台公
    司八十五年一月至十二月之往來明細帳各一份（中國國際商銀往來明細帳目另存
    卷外）；及聲請函函中央銀行外匯局檢送裕台公司自八十五年一月起至八十五年
    十二月止所有美元之「外匯收入、支出明細查詢」。
    理    由
一、本件依兩造間協議書第七條之約定，因協議書所生之訴訟，原告、欣欣公司，被
    告連帶債務人中帆公司、丙○○、丁○、乙○○以及被告抵押人兼連帶保證人戊○○均同意以台灣台北地方法院即本院為第一審管轄法院，本院自有管轄權，合
    先敘明。
二、原告起訴時其法定代理人原為李穗昌，嗣於訴訟繫屬中之八十九年十一月十五日
    變更為甲○○，並由其具狀聲明承受訴訟，業據提出經濟部公司執照及台北市政
    府營利事業登記證各一件為證；又被告欣欣公司之法定代理人原為丙○○，嗣於
    訴訟繫中之八十七年六月十日變更為丁○，並由其具狀聲明承受訴訟，亦據提出
    公司變更登記事卡一件為證，核均與民事訴訟法第一百七十六條規定相符，併予
    敘明。
三、按訴狀送達後，原告不得將原訴變更或追加他訴。但有下列各款情形之一者，不
    在此限：：：：。三、擴張或減縮應受判決事項之聲明者。民事訴訟法第二百五
    十五條第一項第三款定有明文。查，本件原告起訴之利息部分原請求自起訴狀繕
    本送達被告後至清償日止之法定遲延利息，嗣於九十一年三月二十七日協商程序
    中改為請求自起訴狀繕本最後送達被告後至清償日止之法定遲延利息（見本院卷
    二第三０四頁筆錄）；而反訴原告提起反訴原請求反訴被告應給付反訴原告欣欣
    纖維工業股份有限公司一千八百七十九萬一千九百四十九元，及自八十六年九月
    二十七日起至清償日止，按週年利率百分之五計算之利息，反訴原告願供擔保請
    准宣告假執行。嗣於起訴後訴訟繫屬中之八十七年九月十七日改為請求反訴被告
    應給付反訴原告欣欣纖維工業股份有限公司六百四十七萬零九百七十二元，及自
    八十六年九月二十七日起至清償日止，按週年利率百分之五計算之利息，反訴原
    告願供擔保請准宣告假執行。復於九十年三月二十九日再減縮為請求反訴被告應
    給付反訴原告欣欣纖維工業股份有限公司六百四十二萬零九百七十六元，及自八
    十六年九月二十七日起至清償日止，按週年利率百分之五計算之利息。核均屬減
    縮應受判決事項之聲明，與上開規定尚無不符，又欣欣公司提起反訴請求原告給
    付溢付之款項，核與本訴之標的及防禦方法均相牽連，亦合於民事訴訟法第二百
    六十條規定，均併敘明。
四、得心證之理由：
甲、本訴部分
（一）原告起訴主張：原告與被告欣欣公司曾就雙方業務合作事宜簽訂協議書自八十
      四年五月二十四日起至八十六年五月二十三日止，由原告代理被告欣欣公司向
      國內、外供應商採購原、物料，以供被告欣欣公司生產之需要，並由原告代理
      銷售被告欣欣公司所生產之產品供應國內、外客戶，被告欣欣公司積欠原告之
      購料貨款以及預領乙方即原告之售貨訂金之總額以一億元為限。被告中帆公司
      、丙○○、丁○、乙○○依該協議書第一條第六項約定，並為連帶債務人。且
      由被告戊○○、乙○○、中帆公司及欣欣公司各提供不動產設定抵押予原告，
      被告戊○○並兼連帶保證人，以擔保原告基於前開協議書之債權。欣欣公司截
      至前開協議書期限屆至而與原告辦理結算時為止，共積欠原告九千零一十二萬
      六千九百一十六元，被告中帆公司、丙○○、丁○、乙○○、戊○○等與欣欣
      公司間應負連帶清償責任。另原告持有被告等為清償本件債務而由欣欣公司簽
      發，並經中帆公司、丙○○、丁○、乙○○背書，票據號碼分別為A0000000、
      A0000000、A0000000號，發票日均為八十六年十月廿日、面額分別為七千八百
      六十五萬九千九百四十二元、六千萬元、四千萬元之支票三紙，惟屆期提示均
      未獲兌現，中帆塑膠公司、丙○○、丁○、乙○○亦應與欣欣公司連帶負票據
      清償責任，爰依消費借貸、連帶保證、票據等法律關係，訴請被告如數連帶給
      付九千零一十二萬六千九百一十六元，並加計自起訴狀繕本最後送達被告翌日
      即八十七年四月一日起至清償日止之法定遲延利息等語。
      被告則以：兩造間僅有單純之資金融通關係，並無如協議書所載之業務往來，
      且原告共計雖貸與被告新台幣一億二千三百三十七萬四千五百八十五元，惟被
      告已分別以信用狀（即Ｌ／Ｃ）轉付反訴被告共計美金四百二十九萬九千六百
      三十三點四元，以匯率一比二十七計算，折合新台幣一億一千六百零九萬零一
      百零一元，及以出口押匯轉付款（即Ａ／Ｐ）轉付反訴被告原告以信用狀轉付
      反訴被告共計美金五十萬七千六百零九點六四元，以匯率一比二十七計算，折
      合新台幣一千三百七十萬五千四百六十元，共計折合新台幣一億二千九百七十
      九萬五千四百零六元，已超過原告所貸與之金額六百四十二萬零九百七十六元
      ，被告自已無積欠原告任何款項等語，資為抗辯。
（二）原告主張其與被告欣欣公司曾就雙方業務合作事宜簽訂協議書自八十四年五月
      二十四日起至八十六年五月二十三日止，被告欣欣公司積欠之購料貨款以及預
      領之售貨訂金之總額以一億元為限，被告中帆公司、丙○○、丁○、乙○○依
      協議書第一條第六項約定，並為連帶債務人，且由被告戊○○、乙○○、中帆
      公司及欣欣公司各提供不動產為其設定抵押權，又其持有被告等為清償本件債
      務而由被告欣欣公司簽發，並經其餘被告中帆公司、丙○○、丁○、乙○○背
      書，票據號碼分別為A0000000、A0000000、A0000000號，發票日均為八十六年
      十月廿日、面額分別為七千八百六十五萬九千九百四十二元、六千萬元、四千
      萬元之支票三紙，惟屆期提示均未獲兌現等之事實，已據其提出協議書、他項
      權利證明書、抵押權設定契約書、支票及退票理由單等件為證（見本院卷一第
      十一頁至二四頁、第二六頁至二八頁），並為被告所不爭執，自堪信為真實。
      惟原告主張兩造約定由其代理被告欣欣公司向國內、外供應商採購原、物料，
      以供被告欣欣公司生產之需要，並由其代理銷售被告欣欣公司所生產之產品供
      應國內、外客戶，被告戊○○並兼連帶保證人，以擔保原告基於前開協議書之
      債權，及被告欣欣公司截至前開協議書期限屆至而與原告辦理結算時為止，共
      尚積欠其九千零十二萬六千九百十六元等語，則為被告所否認，並以前開情詞
      置辯。
（三）本件兩造之主要爭執點，應在於：（一）被告欣欣公司有無委託原告代理向供
      應商購料及代銷欣欣公司之產品，並由原告收取百分之二之利潤及由被告欣欣
      公司負擔商港建設費等費用之約定？（二）原告自八十四年五月起至八十六年
      五月止，共貸予被告欣欣公司之借款金額究為若干？其金額應否另計百分之五
      之營業稅？（三）原告於其往來銀行之往來明細表上記載為安惠公司之還款金
      額共計美金二百零二萬零五百六十點二九元，以匯率一比二十七計算折合新台
      幣五千四百五十五萬五千一百二十七點八三元部分，是否亦屬被告欣欣公司之
      還款而應予扣除？經查：
  １、本件兩造間於八十四年五月二十四日約定由被告欣欣公司委託原告代理欣欣公
      司向國內、外供應商採購原物料並代理銷售欣欣公司之產品供應國內、外客戶
      事宜，並由原告簽發面額分別為六千萬元及一千八百六十五萬九千九百四十二
      元，合計七千八百六十五萬九千九百四十二元、抬頭為欣欣公司之支票二紙之
      事實，除有前開被告所不爭執為真正之協議書為證外，並有原告提出之支出傳
      票、請款單及簽呈各一件可稽（見本院外放證物即原告八十九年八月十四日陳
      報狀附件），核其內容均與前開協議書所載相符，復有被告欣欣公司所開立之
      統一發票十七紙可參（見同上外放證物），其中第十七筆之付款金額為五十萬
      六千七百二十二元，為兩造所不爭執（見本院卷三），雖原告並未能舉證其確
      有代被告向國內外採購原物料及代理銷售產品等事實，惟被告於本院歷次協商
      程序或辯論程序中既多次表示不爭執前開協議書之真正，且該協議書之上開約
      定，並無何違反公平正義或公序良俗等之情形，則被告自不得再為反於該協議
      書內容之抗辯，故被告上開原告不應扣除百分之二之利潤及不應由被告負擔商
      港建設費等費用之抗辯云云，自無可取，而原告主張其得另收取按所給付借款
      金額百分之二之利潤及商港建設費等費用應由被告欣欣公司負擔之約定等語，
      則為可取。
  ２、原告雖原主張其除以簽發支票之方式借予被告欣欣公司款項一億三千二百七十
      二萬一千七百二十二元外，並應另加百分之五之營業稅二百六十九萬五千三百
      九十元，合計為一億三千五百四十一萬七千一百十二元云云。惟其嗣後已重新
      核計更正為其以簽發支票之方式借予被告欣欣公司之金額共計僅為一億二千三
      百三十七萬四千五百八十五元，顯已不再主張加計百分之五之營業稅額。而原
      告主之上開借款金額，並業據提出支票三十八張為證（見本院卷三第十四頁至
      五一頁），而被告除對於其中之二筆（見本院卷三第十二頁第十四項即原告所
      提之陳報狀編號十三號及第二二項即陳報狀編號第二六號）表示有爭執外，其
      餘均表示不爭執（見本院卷三第七頁），而查，被告爭執之該二筆借款，縱予
      加計稅額後之金額亦僅分別為二十四萬六千三百九十六元及四十一萬六千二百
      八十七元，合計六十六萬二千六百八十三元，惟原告原主張其借予被告之款項
      既為一億三千二百七十二萬一千七百二十二元，則縱予全部扣除上開六十六萬
      二千六百八十三元，亦仍大於其重新核計更正後之金額一億二千三百三十七萬
      四千五百八十五元，被告上開抗辯自毋庸再予審酌。
  ３、按當事人主張有利於己之事實者，就其事實有舉證之責任。民事訴訟法第二百
      七十七條前段定有明文。又如被告抗辯其已清償部分款項，而原告不否認給付
      之事實，惟主張係清償他筆借款或係訴外人公司之還款者，則應由主張有他筆
      借款或訴外人有積欠原告借款之事實負舉證責任。查，原告自認被告欣欣公司
      業已還款如附表所示中編號１等十八筆之金額共計美金一百九十五萬零七百二
      十三點九六元，以匯率一比二七折合新台幣五千二百六十六萬九千五百四十六
      點九二元部分（另參本院外放證物即被告九十年二月二十七日陳報狀附表第一
      筆至第十四筆，見本院卷二第三０七頁筆錄），則被告上開抗辯其已至少還款
      五千二百六十六萬九千五百四十六點九二元部分，自屬可取。至原告另主張如
      附表編號１０等十六筆係由訴外人安惠公司還款之金額共計美金二百零二萬零五
      百六十點二九元，以匯率一比二七折合新台幣五千四百五十五萬五千一百二十
      七點八三元，並非被告欣欣公司所還款項云云，然為被告欣欣公司所否認安惠
      公司有另與原告成立借款關係，並辯稱安惠公司僅為兩造間之三角貿易關係而
      已等語，自應由主張該有利於己之事實之原告負舉證責任。惟原告迄本院言詞
      辯論終結時止，均未能就其與安惠公司間另有借款關係、及安惠公司有向原告
      借款之事實舉證以實其說，其上開主張是否可取已非無疑。而查，如附表編號
      １０等十六筆還款金額共計美金二百零二萬零五百六十點二九元，以匯率一比二
      七折合新台幣五千四百五十五萬五千一百二十七點八三元部分，業據被告提出
      出口押匯款轉付委託書二件及信用狀十三件為證（見本院外放之被告九十年二
      月二十七日陳報狀附件），且上開出口押匯款轉付委託書二件及信用狀十三件
      均載明委託人即申請人即出口押匯人即為被告欣欣公司，受款人則為原告裕台
      公司（見同上），並經本院函中央銀行外匯局檢送裕台公司自八十五年一月起
      至八十五年十二月止所有美元之「外匯收入、支出明細查詢」十九頁可稽（見
      本院卷三第九一頁至一一三頁），且與本院函請英商標準渣打銀行台北分行及
      中國國際商業銀行大安分行檢送裕台公司八十五年一月至十二月之往來明細帳
      各一份（中國國際商銀往來明細帳目另存卷外）可參，並經本院多次會同兩造
      協商核對上開查詢單及往來明細，亦均多能勾稽出該等還款金額（見本院自九
      十一年三月二十七日起至九十二年十一月三日之十五次協商筆錄），足見被告
      欣欣公司辯稱如附表編號１０等十六筆還款金額共計美金二百零二萬零五百六十
      點二九元，以匯率一比二七折合新台幣五千四百五十五萬五千一百二十七點八
      三元部分為其所清償者等語，為可取信。原告雖否認上開資料未能證明被告欣
      欣公司支付之事實及安惠公司與被告公司均由被告丁○所控制，丁○除用被告
      欣欣公司名義外，並曾用安惠公司名義，以增加其從原告取得之融資金額云云
      ，惟亦為被告所否認，原告亦未能舉證以實之，原告上開主張自無可取。
  ４、至原告另以其內部無如附表編號等十六筆金額共計美金八十三萬五千九百四
      十九點四七元之入帳而否認被告有返還該十六筆款項云云，惟其內部記帳既未
      經被告確認，徒以無入帳遽否認被告有清償上開款項，亦非可取。
  ５、綜上，原告以簽發支票之方式借予被告欣欣公司之金額共計一億二千三百三十
      七萬四千五百八十五元，另加計原告代銷代售百分之二之利潤即二百四十六萬
      七千四百九十一．七元，合計為一億二千五百八十四萬二千零七十六．七元；
      而被告除已還款如附表編號１等十八筆金額共計新台幣五千二百六十六萬九千
      五百四十六點九二元外，另並已還款如附表編號１０等十六筆之金額共計新台幣
      五千四百五十五萬五千一百二十七點八三元，扣除之後，被告尚應給付原告一
      千八百六十一萬七千四百零一點九五元｛計算式：123,374,585+
      （123,374,585x0.02=2,467,491.7）- 52,669,546.92-54,555,127.83=
      18,617,401.95 ｝。
（四）至被告雖辯稱被告乙○○及戊○○僅係提供物上保證，並未同意擔任連帶保證
      人云云。然為原告所否認。自應由主張該有利於己之事實之被告負舉證責任。
      惟被告僅以抵押權設定契約書草稿辯稱被告乙○○、戊○○原僅為單純義務人
      ，係承辦代書於正式登記時誤將乙○○及戊○○列為義務人兼連帶保證人，因
      此乙○○及戊○○實無保證責任云云。然查，被告所提抵押權設定契約書草稿
      僅為被告內部文件，並未經原告用印，而經原、被告用印之抵押權設定契約書
      正式文件上則將被告乙○○及戊○○均列為義務人兼連帶保證人，顯為兩造當
      時所協議之條件無誤。縱被告當時有意思表示錯誤而使承辦代書錯誤登載之情
      形，然此並非原告所能知悉，被告自不得以此對抗原告。且被告為主張兩造之
      合意僅由被告戊○○供擔保，被告戊○○並非連帶債務人，而請求訊問匯僑股
      份有限公司（以下稱匯僑公司）之協理陳木華以為證，惟陳木華到庭證稱略以
      ，其並未參與原、被告之協議，對於原、被告之約定並不清楚等語（見本院卷
      一第二０四頁至二０六頁），則被告之上開所辯委無足取。
（五）按（消費借貸之）借用人應於約定期限內，返還與借用物種類、品質、數量相
      同之物，未定返還期限者，借用人得隨時返還，貸與人亦得定一個月以上之相
      當期限，催告返還。民法第四百七十八條定有明文。又遲延之債務，以支付金
      錢為標的者，債權人得請求依法定利率計算之遲延利息。但約定利率較高者，
      仍從其約定利率。當事人得約定債務人不履行債務時，應支付違約金。同法第
      二百三十三條第一項、第二百五十條第一項亦分別明定。又連帶保證者，乃保
      證人與主債務人連帶負債務履行責任之保證，具有連帶債務之性質。又保證債
      務，除契約另有訂定外，包含主債務之利息、違約金、損害賠償及其他從屬於
      主債務之負擔；另連帶債務之債權人，得對債務人中之一人或數人，同時或先
      後請求全部或一部之給付，民法第七百三十九條、第七百四十條、第二百七十
      三條第一項分別定有明文。又在票據上簽名者，依票上所載文義負責。二人以
      上共同簽名時，應連帶負責。票據法第五條定有明文。發票人應照支票文義擔
      保支票之支付。背書人發票人應照匯票文義擔保承兌及付款。同法第一百二十
      六條、第二十九條第一項前段、第三十九條亦分別明定。上開規定於支票準用
      之（同法第一百四十四條規定參照）。查，被告欣欣公司既尚積欠原告一千八
      百六十一萬七千四百零一點九五元及如其聲明（即如主文第一項）所示之利息
      ，被告中帆公司、丁○、丙○○、乙○○及戊○○均為被告欣欣公司之連帶保
      證人，自應就被告欣欣公司上開借款負連帶清償之責。又原告所持有由被告欣
      欣公司簽發，並經其餘被告中帆公司、丙○○、丁○、乙○○背書，票據號碼
      分別為A0000000、A0000000、A0000000號，發票日均為八十六年十月廿日、面
      額分別為七千八百六十五萬九千九百四十二元、六千萬元、四千萬元之支票三
      紙，惟屆期提示均未獲兌現，被告中帆公司、丙○○、丁○、乙○○自亦應與
      被告欣欣公司於上開尚欠金額範圍內連帶負票據清償責任。
（六）從而，原告依消費借貸、連帶保證契約及票據關係，請求被告連帶給付借款於
      一千八百六十一萬七千四百零一點九五元之範圍內，及加計如自起訴狀繕本最
      後送達被告之翌日（按因被告乙○○何時收受起訴狀繕本不詳，爰以其委任訴
      訟代理人之委任狀即八十七年四月一日之前一日為其至遲收悉起訴狀之日）即
      八十七年四月一日起至清償日止，按年利率百分之五計算之利息，為有理由，
      應予准許。原告其餘逾此金額以外之請求，則屬無據，應予駁回。
乙、反訴部分
（一）反訴原告雖主張反訴被告雖貸與其新台幣一億二千三百三十七萬四千五百八十
      五元，惟其已分別以信用狀轉付反訴被告共計美金四百二十九萬九千六百三十
      三點四元，以匯率一比二十七計算，折合新台幣一億一千六百零九萬零一百零
      一元，及以出口押匯轉付款轉付反訴被告原告以信用狀轉付反訴被告共計美金
      五十萬七千六百零九點六四元，以匯率一比二十七計算，折合新台幣一千三百
      七十萬五千四百六十元，共計折合新台幣一億二千九百七十九萬五千四百零六
      元，已超過反訴被告所貸與之金額六百四十二萬零九百七十六元，反訴被告就
      此部分之金額自屬不當得利，爰依不當得利返還請求權，請求反訴被告返還云
      云。然為反訴被告所否認，自應由主張該有利於己之事實之反訴原告負舉證責
      任。惟反訴原告並未能舉證以實其說，其主張即非可取。
（二）而查，反訴被告借予反訴被告之款項，於加計反訴被告應得之百分之二之利潤
      ，並扣除反訴原告已償還款項後，反訴原告尚應給付反訴被告一千八百六十一
      萬七千四百零一點九五元｛計算式：123,374,585+（
      123,374,585x0.02=2,467,491.7）- 52,669,546.92-54,555,127.83=
      18,617,401.95｝等情，業據論述如上。從而，反訴原告主張其已超付反訴被
      告六百四十七萬零九百七十二元云云，自無可取，其反訴請求反訴被告應返還
      不當得利六百四十七萬零九百七十二元及加計自八十六年九月二十七日起至清
      償日止之法定遲延利息云云，即屬無據，不應准許。
五、本件事證已臻明確，兩造其餘主張、陳述及所提之證據與其他未經援用之證據，
    經核均與判決結果無影響，爰不予一一論述，且經核對原告之相關銀行往來明細
    帳後，認兩造間之借、還款已足以證明，認亦無必要再函各該外匯承辦銀行查詢
    ，均附此敘明。
六、假執行及免假執行之宣告：
    本訴部分兩造陳明願供擔保請為宣告假執行或免為假執行，經核就原告勝訴部分
    均與規定相符，爰分別酌定相當之擔保金額予以宣告。原告其餘假執行之聲請，
    因其餘之訴駁回而失所附麗，反訴部分反訴原告受敗訴判決，其假執行之聲請亦
    失所依據，均應併予駁回。
七、結論：
    本件原告之訴為一部有理由、一部無理由，反訴原告之訴為無理由，依民事訴訟
    法第七十八條、第七十九條、第八十五條第二項、第三百九十條第二項、第三百
    九十二條第二項，判決如主文。
中      華      民      國    九十二    年      十二      月    三十    日
                                  民事第三庭  法      官  張明輝
右為正本係照原本作成
如對本判決上訴，須於判決送達後廿日內向本院提出上訴狀
中      華      民      國    九十二    年      十二      月    三十一  日
                                              法院書記官  周其祥
附錄
民事訴訟法第三百九十二條
法院得宣告非經原告預供擔保，不得為假執行。
法院得依聲請或依職權，宣告被告預供擔保，或將請求標的物提存而免為假執行。
依前項規定預供擔保或提存而免為假執行，應於執行標的物拍定、變賣或物之交付前
為之。


司法院資訊處製作；財團法人民間司法改革基金會備份。
